【裁判字號】    89,自,492
【裁判日期】    900424
【裁判案由】    詐欺
【裁判全文】
臺灣板橋地方法院刑事判決                          八十九年度自字第四九二號
    自  訴  人  忠維交通
    法定代理人  甲○○
    被      告  丙○○
右列被告因詐欺等案件，經自訴人提起自訴，本院判決如左：
    主  文
丙○○意圖為自己不法之所有，而侵占自己持有他人之物，處有期徒刑肆月，如易科
罰金，以參佰元折算壹日。
被訴偽造文書部分無罪。
    事  實
一、丙○○曾犯業務侵占罪，於民國八十九年八月二十三日經本院判處有期徒刑一年
    ，緩刑二年，於八十九年十月二日確定，現仍於緩刑期間。丙○○於八十九年二
    月十五日起，向忠維交通事業有限公司承租車牌號碼為Ｂ２─６２２號營業小客
    車一部，約定每日租金為新台幣（下同）六百五十元，每三日應付款一次，並將
    車輛開回公司維修，不得藉詞拖延，忠維交通事業有限公司即將前開營業小客車
    交予丙○○持有使用。詎丙○○自八十九年九月四日或五日起，基於為自己不法
    所有之意圖，即未再依約繳納租金，亦未歸還上揭租用之營業小客車，而將自己
    持有之前開營業小客車，予以侵占入己，並供己營業使用，拒不返還。嗣於八十
    九年十二月五日經忠維交通事業有限公司員工乙○○，在台北縣中和市○○路路
    旁尋獲前揭營業小客車後，丙○○始於翌日將上開營業小客車返還。
二、案經忠維交通事業有限公司向本院提起自訴。
    理  由
甲、有罪部分：
  一、訊據被告丙○○固坦承於右述時、地向自訴人承租右開營業小客車，惟矢口否
      認有侵占之意圖，辯稱：伊想儘量多開一些時日再付租金予自訴人云云。經查
      ，右開事實，業據自訴人指述甚詳，並有營業小客車租賃合約書影本一紙附卷
      可稽；次查，被告向自訴人承租上開營業小客車後，僅支付租金至八十九年九
      月初，自八十九年九月四日或五日起即未再繳納租金，經自訴人不斷催討後，
      被告始於八十九年十一月二十一日填載內容虛妄之匯款單，向自訴人告知已匯
      款三萬五千元之租金予自訴人之銀行帳戶，復未歸還車輛而繼續使用該車等情
      ，已為被告所不否認；又上揭車輛係於八十九年十二月五日經自訴人公司員工
      乙○○，在台北縣中和市○○路路旁尋獲後，丙○○始於翌日將上開營業小客
      車返還等情，亦據證人乙○○到庭結證明確；顯見被告主觀上即有不繳納租金
      將車據為己用之意圖，客觀上復有實際占有使用該車之侵占行為甚明。從而，
      本件事證明確，被告侵占之犯行，堪以認定。
  二、核被告所為，係犯刑法第三百三十五條第一項之侵占罪。爰審酌被告之素行，
      本件犯罪之動機、目的、手段，事後尚未與自訴人達成民事和解，及被告犯後
      態度等一切情狀，量處如主文所示之刑；又被告行為後原刑法第四十一條之規
      定：「犯最重本刑為三年以下有期徒刑之刑之罪，而受六月以下有期徒刑或拘
      役之宣告，因身體、教育、職業或家庭之關係或其他正當事由，執行顯有困難
      者，得以一元以上三元以下折算一日，易科罰金。」，已於九十年一月四日經
      修正為刑法第四十一條第一項，該規定為：「犯最重本刑為五年以下有期徒刑
      之刑之罪，而受六月以下有期徒刑或拘役之宣告，因身體、教育、職業或家庭
      之關係或其他正當事由，執行顯有困難者，得以一元以上三元以下折算一日，
      易科罰金。但確因不執行所宣告之刑，難收矯正之效，或難以維持法秩序者，
      不在此限。」，並於同年月十日經總統公布施行，經新舊法比較結果，以修正
      後之新法對被告較為有利，爰依裁判之新法，諭知易科罰金之折算標準，以示
      懲儆。
乙、無罪部分：
  一、自訴意旨另以：被告於八十九年十一月二十一日填載內容不實之彰化商業銀行
      匯款單，使自訴人誤以為被告已匯款三萬五千元之租金予自訴人之銀行帳戶，
      因認其涉有刑法第二百十條之偽造文書罪嫌云云。
  二、按犯罪事實應依證據認定之，無證據不得推定其犯罪事實；又不能證明被告犯
      罪者，應諭知被告無罪之判決，刑事訴訟法第一百五十四條、第三百零一條第
      一項前段分別定有明文。次按刑法第二百一十條之偽造文書，以無制作權人而
      造他人名義制作該文書為構成要件，如行為人對於此種文書本有制作權，縱
      令其制作之內容虛偽，且涉及他人之權利，除合於同法第二百一十五條之規定
      ，應依該條處罰外，尚難論以首開法條之罪；最高法院三十一年上字第二一二
      四號判例意旨可資參照。是銀行為便利匯款人匯款而印好任人索取填寫之匯款
      單及匯款回條聯，係供不特定之民眾匯款使用，如係以本人名義填載匯款資料
      ，且未持向銀行人員辦理匯款手續，縱使內容不實，僅屬虛妄行為，尚不構成
      偽造文書罪責。
  三、經查，本件被告雖於八十九年十一月二十一日填載已匯款三萬五千元之租金予
      自訴人銀行帳戶之彰化商業銀行匯款單，惟被告係以本人名義為之，並未假冒
      他人名義制作，且彰化商業銀行之匯款單係供不特定民眾辦理匯款手續時取用
      填載，並無資格限制，是被告取用該匯款單填載匯款資料，亦非係無制作權人
      制作，是被告雖實際上並未匯款三萬五千元予自訴人，尚與刑法第二百一十條
      之偽造文書罪有間，自難以該罪相繩。此外，復查無其他積極確切之事證足認
      被告有何自訴人所指之偽造文書之犯行，因認被告此部分犯罪要屬不能證明，
      自應為被告無罪之諭知。
據上論斷，應依刑事訴訟法第三百四十三條、第二百九十九條第一項前段、第三百零
一條第一項，刑法第二條第一項前段、第三百三十五條第一項、第四十一條第一項，
罰金罰鍰提高標準條例第一條前段、第二條，判決如主文。
中      華      民      國      九十    年      四      月    二十四    日
                                          臺灣板橋地方法院刑事第四庭
                                              法  官  高  明  德
右正本證明與原本無異。
如不服本判決，應於判決送達後十日內，向本院提出上訴狀。
                                              書記官  高  玉  彬
中      華      民      國      九十    年      四      月    二十四    日
附錄法條：
刑法第三百三十九條第二項。
刑法第三百三十九條
意圖為自己或第三人不法之所有，以詐術使人將本人或第三人之物交付者，處五年以
下有期徒刑、拘役或科或併科一千元以下罰金。
以前項方法得財產上不法之利益或使第三人得之者亦同。
前二項之未遂犯罰之。


司法院資訊處製作；財團法人民間司法改革基金會備份。
